【裁判字號】    91,交簡上,256
【裁判日期】    920317
【裁判案由】    過失傷害
【裁判全文】
臺灣臺北地方法院刑事判決                      九十一年度交簡上字第二五六號
    上  訴  人  丙○○
    選任辯護人  黃蕙芬律師
右列上訴人因過失傷害案件，不服本院台北簡易庭九十一年度北交簡字第四六八號，
中華民國九十一年九月九日第一審刑事簡易判決（檢察官聲請簡易判決處刑案號：九
十一年度調偵字第二五四號），提起上訴，本院管轄之第二審合議庭判決如左：
    主  文
上訴駁回。
    事  實
一、丙○○於民國九十年六月三日凌晨零時許，駕駛車牌號碼ＤＣ－七二三三號自用
    小客車，沿台北縣新店市○○路外側車道由北往南方向行駛，本應注意車前狀況
    ，隨時採取必要之安全措施，且依右開時地之光線為夜間有照明、道路無障礙無
    缺陷、視距良好之情形，亦非不能注意，竟疏未注意乙○○駕駛Ｋ六－一七一一
    號自用小客車，右載甲○○，已沿台北縣新店市○○路由南往北方向開始左轉進
    入中央路之車前狀況，且未採取必要之安全措施，致閃避不及，以其所駕駛之小
    客車車頭撞及乙○○所駕駛之小客車右前側車門，致乙○○因而受有頸部挫傷、
    胸部挫瘀傷及右臂挫瘀傷等傷害，而甲○○則因而受有前胸挫傷之傷害。
二、案經乙○○及甲○○訴由台北縣政府警察局新店分局報請台灣台北地方法院檢察
    署檢察官聲請簡易判決處刑。
    理  由
一、訊據被告應裴君固不否認其於右開時地駕駛ＤＣ－七二三三號自用小客車，與告
    訴人乙○○所駕駛、右載有告訴人甲○○之Ｋ六－一七一一號自用小客車發生碰
    撞，並致告訴人乙○○受有頸部挫傷、胸部挫瘀傷及右臂挫瘀傷等傷害、致告訴
    人甲○○受有前胸挫傷之傷害之事實，此核與卷附道路交通事故調查報告表、現
    場照片、耕莘醫院診斷證明書等所示內容相符，惟辯稱：(一)告訴人乙○○於右開
    路段違反道路交通安全規則所定之左轉規定，在被告之直行車已經進入交岔路口
    、且已駛近分隔島、路權屬於被告時，直接以時速四十公里之速度（通過整個環
    河路僅需一至一點一五秒，且告訴人乙○○於警詢、前審時均未表示其在左轉之
    前曾停車），在沒有到達中心處即佔用來車車道搶先左轉，致被告不及停車；(二)
    被告有煞車僅是煞車不及，道路交通事故調查報告表上是疏未繪製被告之煞車痕
    ，並非沒有煞車痕；(三)告訴人乙○○沒有良好遵守交通規則之習慣，行車紀錄不
    良云云。經查：
  (一)被告雖辯稱告訴人乙○○於警詢、前審時均未表示有停車待轉之事實，且係以時
    速四十公里之車速於右開路口逕行左轉云云，然查：告訴人乙○○於九十一年五
    月三十一日受檢察官訊問時，即稱：「（是先見何燈號？）我看到黃燈變紅燈有
    一箭頭左轉燈，等左轉燈亮我才左轉，是左轉燈一亮我就開過去。」等語明確（
    偵卷所附該日訊問筆錄參照），且與其於本院所稱：「當時我是左轉車在待轉區
    等變換燈號，當我從左轉區在要到達待轉區是黃燈，進去待轉區時是綠變黃。紅
    燈亮了之後，後面的左轉燈亮了之後我就慢慢的左轉，我左轉走到快到已經超過
    三分之二就看到被告的車朝我直直過來，我把煞車採住，被告就撞到，於是我的
    車就滑行到高速公路起點的位置。」等語（九十二年一月二十八日訊問筆錄參照
    ）相符，是以並無被告所辯稱：告訴人乙○○於本院審理時始改稱有停車待轉之
    情形。至被告辯稱告訴人乙○○係以時速四十公里之速度直接左轉云云，則無非
    以告訴人乙○○於警詢、偵查、及本院訊問時之陳述為其論據，然查：一般駕駛
    人於駕駛車輛之際，並不一定會時時刻刻注意其車輛時速表，且依路況、天色、
    車型之不同，亦可能產生誤判，是以車禍案件中告訴人或被告所自陳之車速，除
    有其他證據得為佐證外，不能逕認屬實，甚至採為認定是否有所過失之判斷標準
    ；況查，如告訴人乙○○係以時速四十公里之速度逕行左轉，則在其發現被告車
    輛之後緊急煞車，依交通部交路六六字第０三九八四號「汽車煞車距離、行車速
    度及道路摩擦係數對照表」函所示，縱然以摩擦係數最高之新築乾燥混凝土計算
    ，告訴人乙○○之反應距離加計煞車距離亦需十五點六公尺，將遠長於環河路路
    面寬度之十二點八公尺（卷附道路交通事故調查報告表參照），換言之，告訴人
    乙○○於環河路中遭被告撞擊之前，如果係以時速四十公里之速度行駛且煞車，
    則於撞擊之際應仍有一定之車速動能、而未完全煞停，但查，本件車禍發生後，
    兩車停止之距離極為接近（告訴人所駕駛之自用小客車右側前後輪與被告所駕駛
    之自用小客車左側前後輪，僅分別相距二點八公尺、二點七公尺），而無告訴人
    乙○○所駕駛之自用小客車在遭側撞之後，因原本即未完全煞停而繼續向前方滑
    行之跡象、亦無告訴人乙○○所駕駛之自用小客車將未完全煞停時所保有之車速
    動能轉移予被告之自用小客車，而使被告之自用小客車向其原本車向之右方滑行
    之跡象（按被告於發生車禍前係行駛於最外側車道，此為告訴人乙○○及被告一
    致之陳述，見本院九十二年一月二十八日訊問筆錄，而車禍後被告之自用小客車
    後半部亦仍停放在該車道延伸線內，則有卷附道路交通事故調查報告表可為參照
    ）。基於前述之說明，即可知告訴人乙○○於進入右開交岔路口時，其車速應未
    達時速四十公里，否則車禍後兩車停止之位置，將不可能如前述卷附道路交通事
    故調查報告表所示之情形，從而，被告即不能以前述告訴人乙○○於警詢、偵查
    、訊問時所為之無佐證、且與現場稽證不符之陳述，即辯稱本件車禍乃因告訴人
    乙○○以高速左轉，致被告閃避不及所致；且依前述現場之稽證，亦可證明告訴
    人乙○○之自用小客車於遭到被告之自用小客車撞擊前，應已處於停止或接近停
    止之狀態，而與告訴人乙○○於本院九十二年一月十八日所陳述之車禍情形相符
    。
  (二)次查，被告雖另辯稱車禍現場並無被告自用小客車之煞車痕，乃因警員疏未繪製
    所致，並非現場沒有煞車痕（刑事上訴理由狀第二、三頁參照）云云。惟查，警
    員於繪製道路交通事故調查報告表時，並非完全沒有注意現場煞車痕跡，此由該
    報告表上已繪出告訴人乙○○之自用小客車後，有一道長一點六公尺、遭被告撞
    擊後所產生之煞車痕可證，加以本件車禍現場並非廣大、被告如有煞車痕亦應在
    前述一點六公尺之煞車痕附近等情，本院實難相信警員竟會僅繪製告訴人乙○○
    之自用小客車於車禍發生後之煞車痕，而疏未繪出被告之自用小客車於車禍發生
    前所產生、一般而言應長於一點六公尺之煞車痕；況被告於本院訊問時，復稱：
    「（為什麼地上沒有煞車痕）因為反應時間實在來不及。」等語（本院九十二年
    一月二十八日訊問筆錄參照），亦自陳於撞擊前並未煞車之事實，而與前述以書
    狀陳明之辯詞明顯不符，則被告辯稱警員疏未繪製其煞車痕云云，自不能採信，
    換言之，被告於本件車禍之撞擊發生以前，並未煞車之事實，應足認定；且依該
    道路交通事故調查報告表之繪製並無錯誤之前述認定、該報告表上亦未標明告訴
    人乙○○之自用小客車於車禍發生前有煞車痕、及告訴人乙○○之自用小客車於
    遭撞擊時並無繼續前進之車速動能，已如前述等情，益證告訴人乙○○於轉彎時
    車速不快、是於發現被告車輛時之減速並未產生明顯之煞車痕、及告訴人乙○○
    之自用小客車遭撞擊時，應處於停止或接近停止之狀態之事實。
  (三)又查，告訴人乙○○就本件車禍發生之經過，另稱：「（你第一眼看到被告的車
    子，被告車子位置在哪裡？）他是在外車道就是離肇事路口約一百公尺的地方。
    」「（妳在被撞擊點是不是有發現到會被撞及到？）是，我因為我在待轉區就有
    看到他（按指被告），後來我看左轉的路，過了三分之二，發現被告的車子一直
    往我這裡直駛。」「（到庭執行職務檢察官：兩車碰撞前，妳有沒有煞車？）我
    都已經停下來，是他撞上我的。所以地上煞車痕是他撞上我推擠出來的。」等語
    （卷附本院九十二年一月二十八日訊問筆錄參照），此與卷附道路交通事故調查
    報告表所載右開時地視距良好、及告訴人乙○○之自用小客車遭撞擊時，應處於
    停止或接近停止之狀態、已認定如前述之事實相符，應足採信。而既然告訴人乙
    ○○能於一百公尺之外即見到被告之自用小客車直駛於最外側車道之事實，被告
    在同樣視距狀況、且依卷附道路交通事故調查報告表、現場照片所示之路面無障
    礙物無缺陷之情形下，自亦應能注意到告訴人乙○○於右開路口正進行左轉之事
    實；又既然告訴人乙○○於左轉後並發現被告車輛繼續直行之情形下，猶能於撞
    擊前減速至停止或接近停止之狀態，則被告顯應亦有充足時間採取必要之煞車或
    閃避措施，詎被告竟在完全沒有採取煞車或閃避之情形下，即直接撞擊告訴人，
    足見其於右開路口，確實未注意告訴人乙○○已經進行左轉之車前狀況。
  (四)末按汽車行駛時，駕駛人應注意車前狀況，並隨時採取必要之安全措施，道路交
    通安全規則第九十四條第三項定有明文，被告本應注意前述規定，且依當時光線
    為夜間有照明、路面無障礙物無缺陷、視距良好之情形，亦非不能注意，竟疏未
    注意告訴人乙○○已於右開路口進行左轉之車前狀況，在尚有時間採取必要之安
    全措施之情形下，完全未煞車即直接撞擊乙○○之自用小客車右側，其有過失甚
    明；且此過失與告訴人乙○○受有頸部挫傷、胸部挫瘀傷及右臂挫瘀傷等傷害、
    告訴人甲○○受有前胸挫傷之傷害之間，亦有相當因果關係，則被告因過失傷害
    二告訴人之犯行，足以認定。
  (五)另被告雖辯稱告訴人乙○○轉彎時，其已進入交叉路口，因此路權屬於被告，告
    訴人乙○○之轉彎車應讓被告之直行車先行，然查：依前述所認定之事實，告訴
    人乙○○於進入右開交岔路口後，因發現被告之自用小客車直行而來，即採煞車
    並減速至停止或接近停止之狀態，因此進入交岔路口後之平均車速應該較慢；而
    被告之自用小客車係在未煞車之情形下進入交岔路口並直接發生撞擊，因此進入
    交岔路口後之車速應該較快，則在告訴人乙○○與被告進入交岔路口後所行進之
    距離相去不遠之情形下，應足認定係告訴人乙○○之自用小客車先進入右開交岔
    路口之事實，是以被告前述所辯應無足採；況縱被告有所謂之直行優先路權，亦
    不能因此毫不注意車前狀況，不採取任何必要之安全措施即貿然前行，是以縱被
    告有其所稱之路權，亦無解於其過失之成立。又被告雖辯稱告訴人未至交岔路口
    中心點即行左轉，致造成本件車禍，然告訴人縱有前述之違規情形，亦反而因此
    較至中心點始進行左轉之轉彎方式，更早進入被告正前方之車道範圍內，而使被
    告能更為提早發現告訴人乙○○正在進行左轉之事實，易言之，告訴人縱然依被
    告所指稱之方式進行轉彎而違反道路交通安全規則之規定，亦不會提昇本件車禍
    發生之機率，是與本件車禍之發生，即無相當因果關係。至被告辯稱告訴人乙○
    ○行車紀錄不良云云，則無從用以證明本件車禍發生時告訴人乙○○之實際行車
    情形，更不能因此即稱被告必然毫無過失甚明。均附此敘明。
二、核被告所為，係犯刑法第二百八十四條第一項前段之過失傷害罪。又原審以被告
    前開犯行之事證明確及自首之事實，依刑法第二百八十四條第一項前段、第四十
    一條第一項前段（漏載前段）、第六十二條前段、及罰金罰鍰提高標準條例第一
    條前段、第二條之規定，量處被告拘役五十日，並諭知易科罰金之折算標準，其
    認事、用法及量刑均尚稱妥適，被告提起本件上訴，並無理由，自應將其上訴駁
    回。
據上論斷，應依刑事訴訟法第四百五十五條之一第一項、第三項、第三百六十八條，
判決如主文。
本案經檢察官黃東焄到庭執行職務
中      華      民      國    九十二    年      三      月     十七     日
                                    臺灣臺北地方法院交通法庭
                                        審判長法  官  劉壽嵩
                                              法  官  陳婷玉
                                              法  官  林鴻達
右正本證明與原本無異。
本件不得上訴。
                                              書記官  石幸代
中      華      民      國    九十二    年      三      月     十七     日


司法院資訊處製作；財團法人民間司法改革基金會備份。
